【裁判字號】    98,聲,281
【裁判日期】    980430
【裁判案由】    返還提存物
【裁判全文】
臺灣桃園地方法院民事裁定               98年度聲字第281號
聲  請  人  甲○○
上列聲請人與相對人千祥電子有限公司間聲請返還提存物事件，
本院裁定如下：
    主  文
聲請駁回。
聲請程序費用由聲請人負擔。
    理  由
一、聲請意旨略以：聲請人前依本院74年度全字第1688號假扣押
    裁定供擔保新台幣22,000元（本院74年度存字第1503號），
    惟嗣已依法撤銷假扣押裁定在案。爰依民事訴訟法第104 條
    第1 項規定，聲請返還前開擔保金等語。
二、按供擔保人聲請返還其因假扣押而供擔保之提存物，依民事
    訴訟法第106 條前段準用同法第104 條第1 項之規定，須符
    合：(一)應供擔保之原因消滅；(二)供擔保人證明受擔保利益人
    同意返還；(三)訴訟終結後，供擔保人證明已定20日以上之期
    間，催告受擔保利益人行使權利而未行使，或法院依供擔保
    人之聲請，通知受擔保利益人於一定期間內行使權利並向法
    院為行使權利之證明而未證明者等要件之一，始得為之。又
    因假扣押所供擔保之提存物，乃為保障受擔保利益人可能因
    不當假扣押受有損害而設，換言之，該擔保係備供受擔保利
    益人因假扣押所受損害之賠償。所謂「應供擔保之原因消滅
    」，係指受擔保利益人無損害發生，或供擔保人本案勝訴確
    定或就所生損害已經賠償受擔保利益人而言（最高法院53年
    度台抗字第279 號判例參照）。所謂「訴訟終結」，應從廣
    義解釋，包括撤銷假扣押裁定及執行程序終結在內。
三、經查：
  (一)依聲請狀所附書證，相對人千祥電子有限公司（下稱相對人
    ）係「設桃園縣蘆竹鄉○○路168 號」，業由經濟部中部辦
    公室於民國78年2 月20日撤銷登記在案，有相對人公司基本
    資料查詢表2 紙在卷可稽（見本院卷第18頁、19頁），依公
    司法第26條之1 準用第24條至第26條之規定，相對人應行公
    司清算，並於清算範圍內視為尚未解散。本院依職權查明並
    無相對人之清算事件，有本院民事紀錄科查詢表在卷足憑（
    見本院卷第24頁），依公司法第113 條準用第79條規定，如
    相對人之章程未另有規定，或股東未決議另選清算人，原則
    上即應以相對人之全體股東為其清算人，於清算範圍內，為
    其合法之法定代理人。惟聲請狀未列相對人合法之法定代理
    人，已屬違誤。
  (二)再者，聲請人主張其已依本院假扣押裁定供擔保，嗣已依法
    撤銷假扣押裁定之事實，固據其提出本院97年度全聲字第24
    6 號撤銷假扣押裁定及其確定證明書、74年度存字第1503號
    提存書、74年度全字第1688號假扣押裁定、聲請人之印鑑證
    明及身分證等影本各1 件為證（見本院卷第3 頁、4 頁、6
    頁至8 頁），本院復依職權調閱上開提存及撤銷假扣押裁定
    等卷證，查明屬實。惟聲請人於97年11月10日限期21日函催
    相對人行使權利，其信封上列有相對人（及曾鴻鈞），經郵
    務機關以「候投逾期退回」，有聲請人提出桃園府前（21支
    ）郵局第2073號存證信函影本及其退回郵件各1 份附卷可按
    （見本院卷第5 頁、23頁），足見上揭催告行使權利之存證
    信函並未合法送達相對人，自難認聲請人已合法催告相對人
    行使權利。此外，聲請人復未證明本件符合其他返還提存物
    之要件。從而，聲請人依民事訴訟法第104 條第1 項規定，
    聲請返還提存物，不符該條項所定要件，自不能准許，應予
    駁回。
四、依民事訴訟法第95條、第78條，裁定如主文。
中    華    民    國    98    年    4     月    30    日
                  民事第二庭  法  官  張金柱
如不服本裁定應於送達後10日內向本院提出抗告狀，並應繳納抗
告裁判費新台幣1,000 元。
以上正本證明與原本無異。
中    華    民    國    98    年    5     月     1    日
                              書記官  陳美宜


司法院資訊處製作；財團法人民間司法改革基金會備份。
